臺灣新竹地方法院民事裁定  
110年度監宣字第180號
聲  請  人  胡玉堂  
關  係  人  胡震揚  
上列聲請人聲請撤銷監護宣告事件，本院裁定如下：
    主      文
聲請駁回。
聲請程序費用由聲請人負擔。
    理    由
一、聲請意旨略以：聲請人前因罹患躁鬱症，經本院105年度監
    宣字第145號裁定為受輔助宣告之人，並選定關係人胡震揚
    為聲請人之輔助人，現聲請人已康復，爰依法聲請撤銷輔助
    宣告等語。
二、按對於因精神障礙或其他心智缺陷，致其為意思表示或受意
    思表示，或辨識其意思表示效果之能力，顯有不足者，法院
    得因本人、配偶、四親等內之親屬、最近一年有同居事實之
    其他親屬、檢察官、主管機關或社會福利機構之聲請，為輔
    助之宣告。受輔助之原因消滅時，法院應依前項聲請權人之
    聲請，撤銷其宣告，民法第15條之1第1、2項定有明文。
三、經查： 
(一)聲請人前於民國105年10月20日經本院以105年度監宣字第14
    5號裁定宣告為受輔助宣告人，並選定關係人胡震揚為受輔
    助宣告人之輔助人等情，業經本院調閱上開卷宗查閱屬實。
     
(二)聲請人本件請求撤銷輔助宣告，經本院於110年10月22日會
    同鑑定人即臺大醫院新竹分院精神科醫師就聲請人之現況為
    鑑定時，聲請人表示自己雖然沒有缺錢，但還是希望能拿自
    己的房子去向銀行貸款等情，關係人胡震揚則表示聲請人受
    輔助宣告後會因情緒方面問題與他人爭執，其認知與事實常
    常有出入，所認為的現實不一定是真正的現實等語，有同日
    調查筆錄可參。又鑑定人就聲請人現況鑑定結果略以：綜合
    聲請人過去個人史、生活史、疾病史，以及鑑定當日精神狀
    態檢查結果，其臨床診斷為雙極性情感疾患（躁鬱症），當
    聲請人發作時，其精神症狀會嚴重影響其判斷力與現實感，
    聲請人也多次出現財務管理困難，雙極性情感疾患為慢性易
    復發之疾病，考量聲請人目前情況與其撤銷輔助宣告之動機
    ，若聲請人為重大法律行為時，仍有輔助人協助判斷其行為
    適當性，目前仍應為較安全之安排。據此，評估其精神障礙
    ，屬於「因精神障礙或其他心智缺陷，致其為意思表示或受
    意思表示，或辨識其意思表示效果之能力，顯有不足者」等
    情，有該院110年11月29日新竹臺大分院精字第1101029954
    號函暨所附精神鑑定報告書可參。
(三)本院審酌依上開鑑定結果，聲請人因罹患雙極性情感性疾患
    ，致其為意思表示或受意思表示，或辨識其意思表示效果之
    能力，現仍顯有不足，暨考量聲請人於本件鑑定時表示105
    年間係因前妻覬覦其房產、在律師建議下聲請監護宣告等情
    ，與其於前案輔助宣告程序稱：我怕我發病時地下錢莊拿我
    的房子去換錢、同意輔助宣告等語，迥然不符，且其於本院
    調查程序自承現在不缺錢，卻希望拿自己的房子去向銀行貸
    款等情，堪認其目前仍有認知與現實發生落差、衝動處分自
    己財產之疑慮，則依聲請人目前之精神障礙與心智缺陷程度
    ，於為意思表示或受意思表示或辨識意思表示效果之能力，
    仍顯有不足，其受輔助宣告之原因尚未消滅，為保護受輔助
    宣告之人，充分確保其權益，聲請人尚有受他人協助為重大
    法律行為之必要，而該當於民法第15條之1第1項為受輔助宣
    告之要件。從而，聲請人聲請撤銷上開輔助宣告之裁定，為
    無理由，應予駁回。
四、依家事事件法第177條第2項、第164條第3項，裁定如主文。
     　　
中　　華　　民　　國　　110 　年　　12　　月　　23　　日
               　 家事法庭  法　官　林宗穎  
以上正本係照原本作成。
如對本裁定抗告，須於裁定送達後十日之不變期間內，向本院提
出抗告狀，並繳納抗告費新臺幣1千元。
中　　華　　民　　國　　110 　年　　12　　月　　23　　日
                            書記官  嚴翠意